【裁判字號】    97,易,645
【裁判日期】    980508
【裁判案由】    竊盜
【裁判全文】
臺灣屏東地方法院刑事判決               97年度易字第645號
公  訴  人  臺灣屏東地方法院檢察署檢察官
被      告  丙○○
                    現另案於臺灣屏東監獄竹田分監執行
上列被告因竊盜案件，經檢察官提起公訴（97年度偵字第2875號
），本院判決如下：
    主  文
丙○○幫助犯結夥三人攜帶兇器竊盜罪，處有期徒刑肆月，如易
科罰金，以新臺幣壹仟元折算壹日。
    事  實
一、緣丙○○知悉位於屏東縣長治鄉○○路91巷37號台糖公司東
    海豐養殖畜場內種植有七里香樹，因與友人葉秋陽（業經本
    院判決確定）擬種植七里香樹，竟基於幫助戊○○竊盜之犯
    意，另戊○○與己○○、乙○○二人（己○○與乙○○二人
    業經本院以97年度易字第296 號判決確定）共同意圖為自己
    不法所有之竊盜犯意，由己○○於97年2 月29日凌晨0 時15
    分許，駕駛所竊得之車牌號碼為WI- 0385號自小貨車乙輛（
    蔡秋和竊盜自小貨車部分亦經上開案件判決確定），搭載乙○○、葉秋陽與丙○○等三人，前往台糖公司東海豐養殖畜
    場，由己○○在車上等待、丙○○持手電筒1 支指引戊○○
    、乙○○二人至七里香樹所生地點後即先行離開，葉秋陽即
    以其所有客觀上足以危害人之生命身體可供兇器使用之小鋤
    頭1 支、鋸子2 支及非其所有之十字鏟、柴刀各1 支挖取七
    里香樹，而乙○○則負責修剪及搬運之方式，竊取該公司所
    有七里香1 株（價值新臺幣〔下同〕50,000元），得手後復
    由己○○駕駛上開自小貨車搭載乙○○、葉秋陽等二人及上
    開犯罪工具暨竊得之七里香1 株離去。嗣於97年2 月29日凌
    晨2 時，己○○因駕駛上開贓車，行跡可疑，為警盤查時並
    衝撞為警偵防車，仍為警查獲上情，並扣得手電筒、十字鏟
    、小鋤頭、柴刀各1 支及鋸子2 支。
二、案經屏東縣政府警察局移送臺灣屏東地方法院檢察署檢察官
    偵查起訴。
    理  由
一、程序部分：
  (一)按「除簡式審判程序、簡易程序及第三百七十六條第一款、
    第二款所列之罪之案件外，第一審應行合議審判。」，「左
    列各罪之案件，經第二審判決者，不得上訴於第三審法院。
    一、最重本刑為三年以下有期徒刑、拘役或專科罰金之罪。
    二、刑法第三百二十條、第三百二十一條之竊盜罪。」此刑
    事訴訟法第284 條之1 、第376 條第2 款分別定有明文。經
    查，本件檢察官起訴被告係犯刑法第321 條第1項 第3 、4
    款之結夥三人、攜帶兇器竊盜罪，故依上開刑事訴訟法第28
    4 條之1 的規定，自得獨任為之，就此合先敘明。
  (二)有關下列認定事實所憑傳聞證據之證據能力：
    按「被告以外之人於審判外之陳述，雖不符前四條之規定
      ，而經當事人於審判程序同意作為證據，法院審酌該言詞
      陳述或書面陳述作成時之情況，認為適當者，亦得為證據
      。當事人、代理人或辯護人於法院調查證據時，知有第15
      9 條第1項 不得為證據之情形，而未於言詞辯論終結前聲
      明異議者，視為有前項之同意。」，此刑事訴訟法第159
      條之5 定有明文。又當事人、代理人或辯護人於調查證據
      時，知有本法第159 條之5 第1 項不得為證據之情形，卻
      表示「對於證據調查無異議」、「沒有意見」等意思，而
      未於言詞辯論終結前聲明異議者，應視為已有將該等傳聞
      證據採為證據之同意（參見該條之立法理由）。又按上開
      刑事訴訟法第159 條之5依 其條文文義，係以被告以外之
      人於審判外之陳述雖不符合同法第159 條之1 至第159 條
      之4 有關傳聞法則例外規定之情形，但如經當事人於審判
      程序同意作為證據，法院於審酌該言詞陳述或書面陳述作
      成時之情況，認為適當者，亦得為證據，或當事人、代理
      人、辯護人於法院調查證據時，知有同法第159 條第1 項
      不得為證據之情形，而未於言詞辯論終結前聲明異議者，
      則視為有前項之同意。並非被告以外之人於審判外之陳述
      須優先適用同法第159 條之1 至第159 條之4 規定，以審
      認其有否證據能力，於均不符合上開規定時，始有同法第
      159 條之5 規定之適用（參酌最高法院96年度台上字第52
      27號判決意旨）。再者，依刑事訴訟法第159 條之5 之規
      定，既然被告對於證人於審判外之陳述，已明示同意或知
      道該陳述依法已不得作為證據而仍無異議，參酌該條立法
      理由謂：「按傳聞法則的重要理論依據，在於傳聞證據未
      經當事人之反對詰問予以核實，乃予排斥。惟若當事人已
      放棄對原供述人之反對詰問權，於審判程序表明同意該等
      傳聞證據可作為證據，基於證據資料愈豐富，愈有助於真
      實發見之理念，此時，法院自可承認該傳聞證據之證據能
      力。」等語，可知該項對於傳聞證據之「同意」，認為具
      有證據能力之理由，係基於被告對於詰問權的放棄而來，
      故本院認為此規定之「同意」，實具有雙重性質，即對於
      「傳聞證據作為證據之同意」及「詰問權不為行使之表示
      」，是則被告既已放棄行使詰問權，亦無違反被告詰問權
      （參酌最高法院97年度台非字第132 號判決意旨）。
    經查，本件被告及檢察官，均知悉上開證據為傳聞證據，
      且於本院審理時，均表示「沒有意見」，亦未於言詞辯論
      終結前聲明異議，依上開說明，應視為有該第15 9條之4
      第1 項之同意，是依上開說明，該「同意」，即係對於「
      傳聞證據作為證據之同意」及「詰問權不為行使之表示」
      ，故被告既已放棄行使詰問權，亦無違反被告詰問權。再
      者，本院審酌上開傳聞證據之作成當時之情況，並無違法
      之情事，故認為適當而得為證據。
二、訊據被告固坦承有於上開時間引導戊○○等人前往上開地點
    ，惟矢口否認有何竊盜犯行，辯稱：戊○○說要看七里香，
    我不知道他要偷云云，經查，上開犯罪事實，業據證人己○○、乙○○、戊○○於本院審理中均坦承不諱，核與證人台
    糖公司員工丁○○、甲○○於警詢中證述之情節相符，並有
    扣押物品目錄表、贓物認領保管單及照63幀在卷可稽，被告
    雖以前詞置辯，然其於本院準備程序時已自承：「我知道他
    們是要去挖樹」等語（見本院卷第42頁背面），且被告於審
    理時亦自承：知道七里香木不是戊○○的等語（見本院98年
    4 月29日），是被告既知悉該七里香木非戊○○所有，亦知
    悉戊○○等人前往係要挖取七里香木，則其對於戊○○竊盜
    行為，應有所認識，是其所辯顯無可採，本件事證明確，被
    告犯行洵堪認定。
三、論罪科刑：
  (一)扣案之十字鏟、小鋤頭、柴刀各1 支及鋸子2 支，均為金屬
    製品，質地堅硬，此有照片1 份在卷可稽，是該物品衡情於
    客觀上具有危險性，以之攻擊於人，均足以為殺害或傷害人
    之生命、身體之器械，堪認為兇器。
  (二)按關於正犯、從犯之區別，係以其主觀之犯意及客觀之犯行
    為標準，凡以自己犯罪之意思而參與犯罪，無論其所參與者
    是否犯罪構成要件之行為，皆為正犯，其以幫助他人犯罪之
    意思而參與犯罪，其所參與者，苟係犯罪構成要件之行為，
    亦為正犯，必以幫助他人犯罪之意思而參與犯罪，其所參與
    者又為犯罪構成要件以外之行為，始為從犯。本件丙○○僅
    指引被告戊○○等人至七里香樹所生之地點即先行離去乙節
    ，業據被告戊○○、乙○○於本院審理時陳述明確，雖丙○○有於同案被告戊○○行竊行為實施中予以助力，然丙○○
    所從事者並非竊盜構成要件以內之行為，且本件並查無事證
    足認丙○○有分得任何戊○○竊盜所得之財物，足見丙○○
    僅有幫助竊盜之犯意，而無與丙○○共同犯罪之意思，應僅
    論以幫助犯，是核被告所為係犯刑法第30條第1 項、第321
    條第1 項第3 、4 款之幫助結夥三人、攜帶兇器竊盜罪。檢
    察官認被告亦上開竊盜罪之共同正犯，即有未洽。
  (三)爰審酌被告現年55歲，高中肄業，有警卷調查筆錄受詢人資
    料欄可稽，依其年齡而言，其智識程度非低，幫助他人竊取
    財物，造成被害人財物損失，犯後猶飾詞狡辯，態度非佳，
    惟念正犯所竊得之物已返還被害人，及正犯所竊之物的價格
    等一切情狀，量處如主文所示之刑，並諭知易科罰金折算標
    準，以示懲戒。末查，共同正犯因相互間利用他人之行為，
    以遂行其犯意之實現，本責任共同之原則，有關沒收部分，
    對於共犯間供犯罪所用之物，自均應為沒收之諭知，惟幫助
    犯僅係對於犯罪構成要件以外行為為加工，並無共同犯罪之
    意思，自不適用該責任共同原則，對於正犯所有供犯罪所用
    之物或犯罪所得之物，亦為沒收之諭知，是就扣案物品，自
    無庸為沒收之諭知，附此敘明。
四、據上論斷，應依刑事訴訟法第299 條第1 項前段、第284 條
    之1 ，刑法第30條第1 項、第321 條第1 項第3 、4 款、第
    41條第1 項，判決如主文。
中    華    民    國    98    年    5     月    8     日
                  刑事第一庭    法  官  曾吉雄
以上正本證明與原本無異。
如不服本判決應於收受判決後10日內向本院提出上訴書狀，並
應敘述具體理由；其未敘述上訴理由者，應於上訴期間屆滿後
20日內向本院補提理由書（均須按他造當事人之人數附繕本）
「切勿逕送上級法院」。
中    華    民    國    98    年    5     月    8     日
                                書記官  卓春成
本件論罪科刑法條：
刑法第30條：
幫助他人犯罪者，為從犯。雖他人不知幫助之情者，亦同。
從犯之處罰，得按正犯之刑減輕之。
刑法第321條第1項第3、4款：
犯竊盜罪而有左列情形之一者，處六月以上、五年以下有期徒刑
：
三、攜帶兇器而犯之者。
四、結夥三人以上而犯之者。


司法院資訊處製作；財團法人民間司法改革基金會備份。
